臺灣高等法院民事裁定
109年度抗字第128號
抗  告  人  黃禎科  

上列抗告人因與相對人莊士緯間聲請停止執行事件，對於中華民
國109年1月9日臺灣士林地方法院109年度聲字第5號裁定，提起
抗告，本院裁定如下：
    主      文
抗告駁回。
抗告費用由抗告人負擔。
    理      由
一、抗告意旨略以：相對人前所提起之確認抵押權不存在等訴訟
    ，業經判決相對人敗訴確定，伊對於相對人確有抵押權擔保
    之借款債權存在，故相對人以提起確認本票債權不存在之訴
    ，聲請停止原法院107年度司執字第35053號拍賣抵押物強制
    執行事件（下稱系爭執行事件）之執行程序（下稱系爭執行
    程序），實無理由，原裁定應予廢棄等語。
二、按強制執行程序開始後，除法律另有規定外，固不停止執行
    ，惟於提起異議之訴時，法院因必要情形或依聲請定相當並
    確實之擔保，得為停止執行之裁定，此觀強制執行法第18條
    第1項、第2項之規定自明。另按執行名義成立後，如有消滅
    或妨礙債權人請求之事由發生，債務人得於強制執行程序終
    結前，向執行法院對債權人提起異議之訴。如以裁判為執行
    名義時，其為異議原因之事實發生在前訴訟言詞辯論終結後
    者，亦得主張之。執行名義無確定判決同一之效力者，於執
    行名義成立前，如有債權不成立或消滅或妨礙債權人請求之
    事由發生，債務人亦得於強制執行程序終結前提起異議之訴
    。同法第14條第1、2項亦有明文。又法院依強制執行法第18
    條第2項規定以裁定命債務人供擔保後停止強制執行，其擔
    保金額之多寡應如何認為相當，原屬於法院職權裁量之範圍
    ；又此項擔保係備供強制執行債權人因停止執行所受損害之
    賠償，故法院定擔保金額時，自應斟酌該債權人因停止執行
    可能遭受之損害，以為衡量之標準，在命為金錢給付之情形
    ，係指債權人因停止執行延後受償，未能即時利用該款項，
    所可能遭受之損害而言（最高法院92年度台抗字第574號、9
    6年度台抗字第538號裁定意旨參照）。
三、經查：
  ㈠抗告人執原法院107年度司拍字第35號拍賣抵押物裁定為執行
    名義，向原法院聲請對相對人之財產為強制執行，執行債權
    額本金為新臺幣（下同）150萬元，經原法院以系爭執行事
    件受理在案，相對人並於民國108年1月6日對抗告人提起債
    務人異議之訴，並經原法院以109年度補字第60號事件（下
    稱系爭本案訴訟）受理等情，業經本院調取系爭執行事件、
    系爭本案訴訟之電子卷證查核屬實，並有民事聲請停止執行
    暨起訴狀（原法院卷第4至9頁）在卷可證。則相對人以其提
    出債務人異議之訴，依強制執行法第18條第2項規定，請求
    停止系爭執行程序，自屬有據。又因相對人聲請停止執行，
    抗告人債權受償之時間必將延宕，則抗告人因系爭執行事件
    停止執行致未能即時受償所受之損害，乃其因停止執行延後
    受償、未能即時利用該款項所可能遭受之損害。又系爭本案
    訴訟之訴訟標的價額未逾150萬元，為不得上訴第三審案件
    ，依各級法院辦案期限實施要點第2點規定，民事通常程序
    第一審審判案件應於收案之日起1年4個月內終結，第二審為
    2年，推估系爭本案訴訟判決確定所需時間約為3年4個月，
    按法定利率5％計算，相對人因停止執行可能遭受之損害額約
    為25萬元【計算式：150萬元×5％×（3+4/12）＝25萬元】，復
    慮及系爭本案訴訟有因送達、上訴或調查證據等其他原因使
    訴訟遲滯之情事可能存在，致抗告人未能受償之期間延長，
    故原法院核定相對人應提供之擔保金為30萬元，應屬適當。
　㈡抗告人雖抗辯兩造間確認抵押權不存在之訴訟（下稱系爭另
    案）相對人已敗訴確定，無停止執行必要云云，並舉原法院
    107年度訴字第479號判決、本院108年度上字第239號判決、
    最高法院108度台上字第1781號判決為證（本院卷第19至36
    頁），惟系爭另案係相對人起訴請求確認就如附表所示之房
    地（下稱系爭房地）於106年4月27日設定登記、擔保債權總
    額200萬元之最高限額抵押權（下稱系爭抵押權）不存在，
    抗告人應將系爭抵押權登記塗銷，經法院判決相對人敗訴確
    定。與相對人於系爭另案確定後所提起之系爭本案訴訟，並
    不相同，故抗告人以系爭另案業已判決相對人敗訴，相對人
    不得再執系爭本案訴訟停止系爭執行程序云云，尚無可採。
四、綜上所述，相對人得依強制執行法第18條第2項規定，以30
    萬元供擔保後停止系爭執行程序。原裁定准許相對人提供擔
    保金30萬元後停止系爭執行程序，理由雖有不同，但結論並
    無二致，抗告人之抗告仍應予駁回。
五、據上論結，本件抗告為無理由，爰裁定如主文。
中　　華　　民　　國　　109 　年　　3 　　月　　2 　　日
                      民事第二庭
                        審判長法  官  陳容正
                              法  官  紀文惠
                              法  官  劉素如
　　　　　　　　　　　　　　　
附表：
編  號 土         地         坐         落     地  目 面    積 權  利    範  圍 所有權人  縣  市 鄉鎮市區   段  小段   地號  平方公尺   1 臺北市  大同區  文昌   一   755 建    928 364/10000 莊士緯 

編    號  建號 基  地  坐  落 -------------- 建  物  門  牌 建築式樣主要建築材料及房屋層數 建物面積（平方公尺）  權利    範圍  所有權人     樓 層 面 積   合       計 附屬建物主要建築材料及用途    1  1582 臺北市○○區○○段○○段000地號 ------------- 臺北市○○區○○路000號5樓 住家用、五層鋼筋混凝土造  五樓層：106.84  陽台：7.73  全部   莊士緯  備考 含共有部分：1608建號，權利範圍364/10000      
正本係照原本作成。
不得再抗告。
中　　華　　民　　國　　109 　年　　3 　　月　　3 　　日

　　　　　　　　　　　　　    書記官  林宗勳